臺灣屏東地方法院民事判決　　　　　　　 95年度訴字第545號
原　　　告　甲○○
被　　　告　丙○○
　　　　　　乙○○
上列當事人間請求損害賠償事件，本院於民國96年5 月23日言詞
辯論終結，判決如下：
    主    文
原告之訴及假執行之聲請均駁回。
訴訟費用由原告負擔。
    事實及理由
一、原告起訴主張：被告丙○○於民國92年5 月31日上午，駕駛
    車號S7-0817 號自用小客車（下稱系爭汽車）附載被告乙○
    ○，沿屏東縣佳冬鄉昌隆村臺一線由南往北方向行駛，行經
    速限70公里以下及設有行車管制號誌之臺一線與新埤大橋南
    端產業道路之交岔路口（下稱系爭路口）時，原應注意行車
    速度，依速限標誌之規定；汽車行駛至交岔路口，其行進應
    遵守燈光號誌之指示，且依當時天氣晴朗，日間有自然光，
    路面乾燥、無缺陷，視線良好，號誌正常，以其智識及能力
    ，並無不能注意之情事，竟疏未注意，仍以時速75公里之速
    度超速行駛，及闖越紅燈駛入系爭路口，適伊駕駛其所有之
    車號WN-7709 號自用小客車（下稱系爭毀損車輛），沿新埤
    大橋南端之產業道路由東往西方向正通過系爭路口，被告丙
    ○○見狀不及煞車閃避，其所駕駛之系爭汽車正前方撞及伊
    所駕駛自用小客車之左側車身（下稱系爭交通事故），使伊
    受有左側第3 肋骨骨折、頭部外傷併腦震盪、左髖臼骨折、
    左前額撕裂傷約13×2 ×0.5 公分、左臉頰撕裂傷1 ×0.5
    ×0.5 公分、左嘴唇旁撕裂傷0.5 ×0.5 ×0.5 公分、左手
    第1 指挫擦傷1 ×1 ×1 公分、左肩挫擦傷4 ×4 公分等傷
    害（下稱系爭傷害），且系爭毀損車輛亦受損。伊因上開車
    禍意外，受有醫藥費新臺幣（下同）90,000元之損害、減少
    工作損失180,000 元、看護費支出90,000元、就醫交通費16
    ,000 元 、後續醫療費100,000 元、汽車修理費260,000 元
    ，及受有精神上損害350,000 元，且因被告乙○○為系爭汽
    車之車主，係與被告丙○○共同侵害其權利。是爰依法請求
    被告2 人就伊所受上開損害共同負賠償責任等語。並聲明：
    （一）被告應共同給付原告1,086,000 元，及自本附帶民事
    起訴狀繕本送達被告之翌日起，按週年利率百分之5 計算之
    利息；（二）願供擔保，請准宣告假執行。
二、被告乙○○則以：伊為系爭交通事故之被害人，對於原告所
    受之損害並無過失可言，是原告向伊請求損害賠償，應無理
    由。其次，原告亦未注意車前狀況及闖紅燈，亦與有過失，
    此外，原告自身亦有保險，所受領之保險金應扣除等語。退
    步言之，原告於92年5 月31日起即知悉損害之發生及賠償義
    務人為何人，卻不於2 年內行使其請求權，至今業已罹於消
    滅時效，伊亦無庸給付，資為抗辯，並聲明：（一）原告之
    訴及假執行之聲請均駁回；（二）如受不利判決，願供擔保
    ，請准宣告免為假執行。被告丙○○則以：對於發生系爭交
    通事故之事實無意見，但伊未超速行駛，及闖越紅燈，故毋
    須賠償，且原告若沒有闖紅燈或注意車前狀況就不會發生系
    爭車禍，是原告亦與有過失。其次，原告自身亦有保險，其
    所受領之保險金應扣除。此外，原告超過2 年才向伊請求，
    就算須賠償，亦不願賠償等語置辯，並聲明：原告之訴駁回
    。
三、兩造所不爭執之事實：
    被告丙○○於92年5 月31日上午，駕駛系爭汽車附載被告乙
    ○○，沿屏東縣佳冬鄉昌隆村臺一線由南往北方向行駛，行
    經速限70公里以下及設有行車管制號誌之系爭路口時，適有
    原告駕駛系爭毀損車輛，沿新埤大橋南端之產業道路由東往
    西方向正通過系爭路口，被告丙○○見狀不及煞車閃避，致
    生系爭交通事故，使原告受有系爭傷害及系爭毀損車輛受損
    。
四、本件兩造間之爭執事項厥為：（一）被告丙○○是否以時速
    75公里之速度超速行駛，及闖越紅燈？（二）原告得否依據
    侵權行為相關規定請求被告共同負賠償責任？若是，其項目
    及金額為何？（三）原告就系爭交通事故之發生是否與有過
    失？（四）原告對被告因系爭交通事故所生之侵權行為損害
    賠償請求權是否已罹於時效？茲析述本院見解如下：
（一）雖被告丙○○辯稱：其未以時速75公里之速度超速行駛，
      及闖越紅燈云云，惟證人鍾定貞曾於臺灣屏東地方法院檢
      察署92年度發查字第958 號案件偵查及本院93年度交易字
      第70號過失傷害案件審理中均證稱：伊從大同村開車出來
      到達新埤大橋南端時為紅燈，與對向的系爭毀損車輛都在
      等紅燈，紅燈轉換成綠燈時伊才慢慢向左轉彎要到新埤，
      而對向之系爭毀損車輛也是綠燈直行要到檳榔攤。伊大約
      100 公尺左右發現系爭汽車開很快，而且闖紅燈才會撞到
      系爭毀損車輛，使該車被撞到南下車道。車禍發生的時間
      應在上午9 點多，因為伊要載孩子去補習等語綦詳（見臺
      灣屏東地方法院檢察署92年度發查字第958 號卷宗〈下稱
      發查卷宗〉第22頁至第23頁、第44頁至第45頁，及本院93
      年度交易字第70號卷宗〈下稱刑事卷宗〉第150 頁至15 7
      頁、第165 頁），核與證人即處理車禍現場之員警黃春雄
      於本院93年度交易字第70號過失傷害案件審理中所證稱：
      車禍發生時間依道路交通事故調查表的記載，可能是上午
      9 時45分，這是值班的人當時通知我的等語（見刑事卷宗
      第158 頁）相符，且本件車禍確係於92年5 月31日上午9
      時45分發生乙節，亦有屏東縣警察局枋寮分局受理交通事
      故電話記錄簿影本1 份附卷可佐（見刑事卷宗第218 頁）
      ，參以被告丙○○於警訊中亦曾自承：車禍當時伊車速約
      75公里左右等語（見發查卷宗第41頁），是被告丙○○確
      係以時速75公里之速度超速行駛，並在系爭路口闖越紅燈
      ，故被告丙○○此部份所辯，顯與事實不符，難認有據。
（二）按因故意或過失不法侵害他人之權利者，負損害賠償責任
      ；不法侵害他人之身體或健康者，對於被害人因此喪失或
      減少勞動能力或增加生活上之需要時，應負損害賠償責任
      ；不法侵害他人之身體、健康、名譽、自由、信用、隱私
      、貞操，或不法侵害其他人格法益而情節重大者，被害人
      雖非財產上之損害，亦得請求賠償相當之金額，民法第18
      4 條第1 項前段、第193 條第1 項及第195 條第1 項前段
      分別定有明文。又按行車速度，依速限標誌之規定。汽車
      行駛至交岔路口，其行進應遵守燈光號誌之指示，道路交
      通安全規則第93條第1 項、第102 條第1 項第1 款亦分別
      定有明文。經查，本件被告丙○○於前開時、地駕車，原
      應注意遵守上開規定，且依當時天氣晴朗，日間有自然光
      ，路面乾燥、無缺陷，視線良好，號誌正常，有道路交通
      事故調查報告表 (一)( 二)各1 紙附卷可稽（見發查卷宗
      第38頁、第39頁），況依被告丙○○之智識及能力，又無
      不能注意之情形，詎被告丙○○竟疏未注意及此，猶貿然
      駕車超速並闖越紅燈，因而肇事，致系爭毀損汽車受損及
      原告受有系爭傷害之事實，已如前述，足見被告丙○○確
      有過失，且其過失行為與原告所受之系爭傷害間，具有相
      當因果關係甚明，故被告丙○○確因過失致使系爭交通事
      故發生。揆諸前開規定，被告丙○○就原告因系爭交通事
      故所受之損害，自應負賠償責任。至被告乙○○部分，原
      告並未提出任何證據證明其有何侵權行為，僅空言指摘其
      為系爭汽車之車主，是原告主張被告乙○○亦須與被告丙
      ○○共同負擔侵權行為損害賠償責任乙節，尚屬無據。
（三）就本件原告請求被告丙○○賠償之項目及金額，茲逐項審
      核如下：
    1.醫藥費部分
      原告雖主張其受有醫藥費90,000元之損失云云，惟由原告
      提出之醫療費用收據觀之（見本院卷宗第14頁至第35 頁
      ），可知其中有部分之醫療單據係重複提出，是上開重複
      提出之醫療費用單據並未能作為請求之依據，且單據中有
      關「藥粉」及「龜鹿二仙膠」等共10,680元之費用（見本
      院卷宗第16頁），亦未經原告證明係治療系爭傷害所必須
      之費用，均應予扣除，故經本院依據上開醫療費用單據核
      算後，可知原告所得請求之已支出相關醫療費用為23,524
      元（計算式詳如附件），原告逾上開金額之主張，應與事
      實未符，應屬無據。
    2.看護費部分：
      原告次主張其於92年6 月起至8 月止，須聘請看護3 個月
      ，每月以30,000元計算等語，雖為被告所否認，但查原告
      因受有系爭傷害，導致住院期間生活無法自理，行動不便
      需人扶持協助，出院後依據學理亦須他人扶助3 個月至6
      個月之事實，有小康醫院96年4 月18日（96）康新字第96
      0016號函文在卷可稽（見本院卷宗第88頁），應堪信為真
      實，是原告自系爭交通事故發生之日起6 個月內，應有聘
      請看護以扶助其生活之必要，且原告每月聘請看護所支出
      之費用為30,000元之事實，亦有收據乙紙在卷可稽（見本
      院卷宗第9 頁），故原告此部分之主張，應認有據，即原
      告得向被告請求看護費用90,000元（30,000×3 ＝90,000
      ）。
    3.減少工作損失部分：
      原告再主張其於92年6 月起至12月止受有每月30,000元之
      工作損失。經查，如前所述，原告因受有系爭傷害，導致
      住院期間生活無法自理，行動不便需人扶持協助，出院後
      仍須他人扶助3 個月至6 個月，是原告自系爭交通事故發
      生之日即92年5 月31日起6 個月內之勞動能力應確全部喪
      失，但原告並無法證明每月確受有30,000元之工作損失，
      本院便以行政院勞工委員會所公布之最低工資每月15,840
      元，作為計算原告因系爭車禍喪失勞動能力期間內所受損
      害之基準。是以，原告於92年6 月起至92年12月止之工作
      損失應為95,040元（15,840×6 ＝95,040）。
    4.就醫交通費部分
      原告主張其至92年10月份止因治療系爭傷害，就醫曾支出
      交通費16,000元等語，有免用發票收據附卷可證（見本院
      卷宗第10頁），是原告此部分之主張，應堪信為真實。
    5.汽車修理費部分
      末按負損害賠償責任者，除法律另有規定或契約另有訂定
      外，應回復他方損害發生前之原狀。第1 項情形，債權人
      得請求支付回復原狀所必要之費用，以代回復原狀，民法
      第213 條第1 項、第3 項訂有明文。又按物被毀損者，被
      害人依民法第196 條規定得請求賠償物被毀損所減少之價
      額，得以修理費用為估定之標準，但以必要者為限，例如
      修理材料以新品換舊品應予折舊，即以新零件更換舊零件
      之折舊部分，非屬必要費用，應予扣除（參照最高法院77
      年第9 次民事庭會議決議）。經查，原告所有之系爭毀損
      車輛修復之估價金額為160,677 元，包含零件費用104,03
      9 元及包含工資在內之其他費用56,638元之事實，有高都
      汽車股份有限公司潮州營業所電子計算機統一發票2 紙在
      卷可證（見本院卷宗第11頁、第12頁），復為兩造所不爭
      執，應堪信為真實，且系爭毀損車輛為83年5 月出廠，至
      92年5 月系爭交通事故發生時，已使用9 年等情，有行車
      執照在卷可稽（見本院卷宗第57頁），為兩造所不爭執，
      應堪信為真實，其更新零件部分自應予以折舊。另依行政
      院公布之固定資產耐用年數表所載，其他業用汽車之耐用
      年數為5 年，依平均法（即依所得稅法第51條第1 項、同
      法施行細則第48條第1 款及財政部87年1 月15日台財稅字
      第870000472 號函所附之固定資產耐用年數表及45年7 月
      31日台（45）財字第4180號令頒固定資產折舊率規定，系
      爭車輛耐用年限為5 年，以固定資產成本減除殘價後之餘
      額，按5 年後之殘值平均分攤，計算其每期折舊額）計算
      修復系爭毀損車輛之零件部分折舊後之時價為17,340元（
      計算式：104,039 ÷6 ＝17,340即殘值；104,039 －〔（
      104,039 －17,340即殘值）〕＝17,340，元以下4 捨5 入
      ），加上其他費用56,638元即為損害賠償額73,978元，故
      原告得請求之修復系爭毀損車輛費用應為73,978元。至原
      告逾上開金額之主張，因並未提出任何證據以實其說，應
      屬無據。
    6.後續醫療費部分
      原告雖又主張：因為受傷後有後遺症，故請求後續醫療費
      100,000 元云云，惟原告並未提出任何證據證明確實受有
      該部分之損害及該部分之損害額若干，僅係出於其本身之
      主觀估計，即貿然起訴請求，是依據民事訴訟法第277 條
      之規定，自應由原告負擔客觀上之舉證責任，即承受事實
      真偽不明之不利益，故原告此部分之主張，應認無據。
    7.精神慰撫金部分：原告因本件不法侵害而受有系爭傷害，
      不論在身體或精神上勢必感受極大之痛苦，其請求賠償慰
      撫金，於法自無不合。經查，原告為高職畢業，曾經賣過
      檳榔，目前為家管，及被告丙○○為高中肄業，目前沒有
      工作，且原告於94年度有43,958元之所得資料及總額426,
      080 元之財產，被告丙○○於94年度有193,000 元之所得
      資料及總額200,000 元之財產資料等情，為兩造所不爭執
      ，並有稅務電子閘門財產所得調件明細表在卷可憑（見本
      院卷宗第73頁至第78頁）。本院斟酌上開所示兩造之身分
      、地位、經濟能力及原告所受之痛苦等一切情狀，認為原
      告得請求被告丙○○賠償之精神慰撫金應為200,000 元。
      逾此範圍，即屬無據。
    8.末按保險人依本法規定給付之保險金，視為被保險人損害
      賠償金額之一部分；被保險人受賠償請求時，得扣除之，
      強制汽車責任保險法第32條定有明文。故倘被告為交通事
      故之肇事者，並依法投保強制汽車責任保險，且被害人已
      經受領強制汽車責任保險金，則其所受領之保險金應視為
      被告損害賠償金額之一部分，應扣除該強制汽車責任保險
      金，以其餘額請求被告賠償。經查，原告於系爭事故發生
      後，已基於強制汽車責任保險，自明台產物保險股份有限
      公司處受領醫療費用31,904元及看護費用30,000元之事實
      ，有明台產物保險股份有限公司高鳳屏理賠中心95年12月
      29日（95）明高理字第000221號函及所附之相關資料在卷
      可稽（見本院卷宗第60頁至第67頁），且如前所述，原告
      本得向被告丙○○請求23,524元之醫療費用及90,000元之
      看護費用，是依前揭規定，自應於原告得請求之金額內扣
      除其已受領之強制汽車責任保險之保險給付，故原告尚得
      請求被告丙○○賠償看護費60,000元（90,000－30,000＝
      60,000），但已不得向被告請求醫療費用。
    9.綜上，本件原告得向被告丙○○請求之金額共計445,018
      元（60,000＋95,040＋16,000＋73,978＋200,000 ＝445,
      018 元）
（四）再按當事人主張有利於己之事實者，就其事實有舉證之責
      任，民事訴訟法第277 條前段定有明文。又按損害之發生
      或擴大，被害人與有過失者，法院得減輕賠償金額或免除
      之，民法第217 條第1 項規定甚明。本件被告既辯稱原告
      亦與有過失，為原告所否認，並以上開情詞置辯，則依據
      首揭說明，自應由被告就其主張之事實，負舉證責任。經
      查，被告自始至終並未提出任何積極證據以實其說，是依
      據上開法律規定，自應由被告負擔客觀上之舉證責任，即
      承受事實真偽不明之不利益，故被告此部份所辯，難謂有
      據。
（五）惟按因侵權行為所生之損害賠償請求權，自請求權人知有
      損害及賠償義務人時起，2 年間不行使而消滅。自有侵權
      行為時起，逾10年者亦同，民法第197 條第1 項定有明文
      。又關於侵權行為損害賠償請求權之消滅時效，應以請求
      權人實際知悉損害及賠償義務人時起算，非以知悉賠償義
      務人因侵權行為所構成之犯罪行為經檢察官起訴，或法院
      判決有罪為準。經查，本件原告係92年10月9 日向臺灣屏
      東地方法院檢察署提出告訴，並於卷附告訴狀內載明被告
      丙○○於92年5 月31日因超速、闖紅燈致原告受有系爭傷
      害等情，有告訴狀1 紙在卷可稽（見發查卷宗第1 頁、第
      2 頁），是堪認原告於92年間即知悉其受有損害，而至遲
      於92年10月9 日亦已知悉賠償義務人為被告丙○○，是依
      據前揭法律規定及說明，本件原告所得主張之損害賠償請
      求權，最晚應自92年10月9 日起算時效，故原告前揭主張
      之工作損失、看護費、交通費、精神慰撫金及汽車修理費
      等損害賠償請求權均至94年10月9 日即滿兩年，原告遲至
      95年1 月8 日始行起訴，有民事起訴狀在卷可稽（見本院
      卷宗第2 頁），顯已罹於時效。至原告雖主張：待94年5
      月6 日刑事判決確定後，才確定對方有侵權行為云云，惟
      上開主張顯然與事實未符，應屬無據，此外，原告復未主
      張其請求權之行使有何法律上障礙存在，又查無其他得中
      斷時效之事由，則被告抗辯原告之損害賠償請求權已罹於
      2年時效，即屬可採。
五、從而，原告基於侵權行為相關規定，請求被告應共同給付原
    告1,086,000 元，及自本附帶民事起訴狀繕本送達被告之翌
    日起，按週年利率百分之5 計算之利息部分，為無理由，應
    予駁回。且因本件原告全部敗訴，其假執行之聲請亦均失所
    附麗，應併予駁回。
六、本件判決事證已臻明確，兩造其餘攻擊防禦及舉證，經核與
    本件訴訟結果無影響，爰不加以一一論擬，附此敘明。
七、據上論結，本件原告無理由，依民事訴訟法第78條，判決如
    主文。
中　　華　　民　　國　　96　　年　　6 　　月　　6　　日
                  民事第一庭  審判長法  官  徐美麗
                                    法  官  邱玉汝
                                    法　官　葉力旗
正本係照原本作成。
如對本判決上訴，須於判決送達後廿日內向本院提出上訴狀。
                                    書記官　李勝群
中　　華　　民　　國　　96　　年　　6　　月　　 6　　日
附件
相關醫療費用支出：
2,750 ＋4,800 ＋200 ＋100 ＋70＋110 ＋100 ＋80＋70＋191
＋211 ＋120 ＋211 ＋191 ＋120 ＋290 ＋270 ＋120 ＋100 ＋
180 ＋270 ＋180 ＋100 ＋150 ＋12,300＋80＋80＋80＝23,524
